【裁判字號】    92,上易,557
【裁判日期】    920619
【裁判案由】    違反商標法
【裁判全文】
臺灣高等法院臺中分院刑事判決                    九十二年度上易字第五五七號
    上  訴  人  臺灣台中地方法院檢察署檢察官
    被      告  丙○○
右上訴人因被告違反商標法案件，不服臺灣台中地方法院九十一年度易字第三二一四
號中華民國九十二年一月二十四日第一審判決（起訴案號：臺灣台中地方法院檢察署
九十一年度偵字第一二二九九、一四八三三號），提起上訴，本院判決如左：
      主  文
原判決撤銷。
丙○○共同明知為於同一商品，使用相同於他人註冊商標圖樣之商品，意圖販賣而陳
列，處罰金新台幣參萬元，如易服勞役，以新台幣玖佰元即銀元參佰元折算壹日；緩
刑貳年。扣案之口紅袋伍個、零錢袋伍個、皮夾玖拾玖個、皮包壹個均沒收。
      事  實
一、緣綽號「小Ａ」之姓名不詳已成年男子，明知附件一、二、三所示之商標圖樣，
    係法商甲○○○馬爾悌耶公司（下簡稱ＬＶ公司）先後向我國經濟部中央標準局
    （已於民國八十八年一月二十六日改制為智慧財產局）申請註冊登記取得商標專
    用權，現仍於專用期間內，並指定使用於皮包、皮夾等商品。詎「小Ａ」未經Ｌ
    Ｖ公司之授權同意，竟基於販賣、意圖販賣而陳列仿冒商標商品之犯意，於九十
    一年六月二十日下午四時許，在臺中市○區○○路三段一三五號前騎樓下擺設使
    用相同於前揭商標圖樣之同一商品皮包、皮夾等物，並以口紅袋、零錢袋每個新
    臺幣（下同）一百餘元、皮夾每個六百八十元、皮包每個七百八十元之價格，販
    售予過路來往之不特定人牟利。至該日下午六時許，「小Ａ」因有事需暫時離開
    攤位，乃央求攤位對面賣童裝之丙○○代為看顧攤位生意，丙○○明知「小Ａ」
    之攤位所販賣者均係仿冒前揭商標圖樣之同一商品，竟與「小Ａ」基於意圖販賣
    而陳列仿冒商標商品之犯意聯絡，應允代為看顧陳列在攤位上之仿冒商標商品。
    嗣於該日下午六時四十五分許，警員朱國華佯充客人向丙○○詢價後，再通知其
    他員警前來查獲丙○○，並當場扣得「小Ａ」所有陳列在攤架上之仿冒前揭商標
    之口紅袋五個、零錢袋五個、皮夾九十九個及皮包一個。
二、案經ＬＶ公司訴由台中市警察局第一分局報請台灣台中地方法院檢察署檢察官偵
    查起訴。
      理  由
一、訊據被告丙○○坦承知悉扣案之口紅袋五個、零錢袋五個、皮夾九十九個及皮包
    一個，係仿冒他人商標之商品，該日係因「小Ａ」外出買便當，伊才代「小Ａ」
    看顧攤位，佯裝客人之警員來攤位時，伊有告訴該人所詢皮包之價格，但從未替
    「小Ａ」販賣過仿冒商品等語，核與證人朱國華警員於偵查中之證述、證人即緊
    鄰被告所設攤位販售女用服飾之證人吳青蓉於偵查及原審審理時證述之情節相符
    ，並有「小Ａ」所設攤位之現場照片一張、仿冒商標商品口紅袋五個、零錢袋五
    個、皮夾九十九個及皮包一個扣押可證。次查，如附件一、二、三所示之圖樣係
    告訴人ＬＶ公司先後向我國經濟部中央標準局（現已改制為智慧財產局）申請註
    冊，並分別對各該商標註冊證所載之專用商品，於各該專用期間內，取得商標專
    用權，現均仍在商標專用期限內等情，有經濟部中央標準局商標註冊證三紙附卷
    可稽。可知告訴人ＬＶ公司就附件一、二、三各商標註冊證所載之商標圖樣，對
    於所指定之專用商品享有商標專用權至明。而扣案之仿冒商標商品口紅袋五個、
    零錢袋五個、皮夾九十九個及皮包一個，合計一百一十個，均非告訴人ＬＶ公司
    所生產之真品，惟就商品之材質、圖樣，均與告訴人前述享有商標專用權之商品
    項目及商標圖樣相同等情，業據告訴人訓練、授權及指派負責鑑定附有如附件所
    示商標圖樣之商品真偽之鑑定人榆政實際檢視無訛，並有告訴代理人榆政出
    具之鑑定聲明書一份、證明書一紙在卷可佐，及有查獲之仿冒商標商品合計一百
    一十件扣案可憑。是以被告丙○○於查獲當時為綽號「小Ａ」之男子所看顧之攤
    位，該攤架上陳列如附表所示之仿冒商標商品，確係使用相同於ＬＶ公司如附件
    一、二、三所示之註冊商標圖樣之同一商品一節，亦屬無疑。事證明確，被告犯
    行堪以認定，自應依法論科。
二、核被告所為，係犯商標法第六十三條明知為於同一商品，使用相同於他人註冊商
    標圖樣之商品，意圖販賣而陳列之罪。查：前開「小Ａ」之人所經營攤位上擺放
    之前揭仿冒商標圖樣之商品，雖由「小Ａ」於該日下午四時許所陳列。然按所謂
    之「陳列」行為，本具有延續性，為犯罪行為之繼續，係繼續犯之一種，被告於
    「小Ａ」意圖販賣而陳列之犯罪行為繼續中，代「小Ａ」看顧攤位；且據被告於
    偵查中供稱：「（「小Ａ」叫妳如何賣？）我是幫他收完錢之後再交給他，小的
    （指口紅袋及零錢袋）一百多元，中長皮夾六百八十元，大的皮包七百八十元」
    、「（妳收到錢之後，如何與「小Ａ」結算？）我沒有賣出，若有賣出就將錢交
    給他」等語；及證人吳青蓉於偵查中所證：「（被告賣了之後錢如何交付委託人
    ？）用代收」等語。足徵被告雖係臨時受託看顧綽號「小Ａ」男子之仿冒ＬＶ商
    標商品之攤位，但如遇有顧客選購該等仿冒ＬＶ商標商品，且價格亦能談妥，被
    告亦會幫綽號「小Ａ」之男子賣出該等仿冒ＬＶ商標商品，並代收價款。則其為
    綽號「小Ａ」之男子看顧攤位，雖只是暫時性，但尚非僅係幫忙照看攤位，防止
    架上商品遭人拿取而已，徵諸被告於佯充顧客之員警朱國華前來詢價時，被告並
    告以價格，足見被告就此暫時性之行為主觀上確有意圖販賣而陳列之犯意，被告
    與「小Ａ」就意圖販賣而陳列行為部分，有犯意聯絡與行為分擔，為共同正犯。
    公訴人雖以被告於警察佯裝顧客前去購買時，對商品價錢及材質回答均非常熟悉
    ，顯見被告應係以自己之事業在經營，否則應不會如此熟稔，且衡情，販賣商品
    涉及金錢之收益，若無相當之熟識及信賴關係，豈有任意交由他人代為之，被告
    與綽號「小Ａ」之男子應有販賣仿冒商品之犯意聯絡與行為分擔，因認被告係涉
    犯商標法第六十三條之「販賣仿冒商標商品罪」。然查：(1)被告在查獲現場係設
    攤販售童裝，已有二、三年之久，警方查獲之仿冒ＬＶ商標商品係綽號「小Ａ」
    之男子所擺設，查獲當日因綽號「小Ａ」者臨時有事外出，才委由被告暫時代為
    看顧攤位等情，業據證人吳青蓉於偵查及原審審理時證述綦詳，並有被告向班比
    鹿童裝店購入童裝之估價單十紙足資佐憑。而被告與證人吳青蓉經原審隔離訊問
    ，並諭知各自繪製設攤現場位置圖後，二人所畫之相關位置又相符合，亦即被告
    與證人吳青蓉係相鄰擺放，綽號「小Ａ」之男子則設攤在被告及證人吳青蓉之正
    對面等情，亦有現場位置圖二紙在卷可稽，並核與當場查獲被告之員警即證人朱
    國華於偵查中證稱：「．．．我只看到她（按指被告）站在攤位旁邊，她旁邊另
    有賣衣服之攤位．．．」等語相符。又被告辯稱查獲當日係臨時受託幫綽號「小
    Ａ」者照看攤位等語，及證人吳青蓉於偵查中證述：「（妳們委託他人賣東西是
    否會告訴他東西之價錢？）會」；於原審審理時結證稱：「（該男子有無委託過
    附近攤位的人去幫忙顧攤？）有，但只是叫我或被告或附近攤位的人去幫忙顧，
    附近的攤位如果要去上廁所或是買飯也都會請旁邊的攤位幫忙看一下，他會大概
    講一下價格．．．」等語，經查又均與一般攤販偶爾遇事須暫時離開攤位時，皆
    會央求附近其他攤販協助照看架上商品，甚至幫忙招呼客人之常情無違。是以扣
    案之仿冒ＬＶ商標商品合計一百一十件均係綽號「小Ａ」者所有，該攤位亦係綽
    號「小Ａ」之男子於九十一年六月二十日擺設後，嗣因臨時有事，才委由販售童
    裝之攤販即被告暫時代為照看該攤位之事實，洵堪認定。公訴人漏未斟酌攤販間
    亦有臨時受託照看攤位，並會約略告知販售價格之情狀，而僅以證人朱國華前往
    攤位詢問仿冒ＬＶ皮包之價格時，被告能馬上回答價格及材質，即遽認被告係以
    自己之事業在經營擺放仿冒ＬＶ商標商品之攤位，尚嫌速斷。(2)又查，被告於九
    十一年六月二十日被查獲當日，尚未賣出任何仿冒ＬＶ商標商品一節，業據被告
    辯稱明確；且證人朱國華於查獲現場亦未扣得任何販賣仿冒商品所得或查得任何
    向被告購買仿冒ＬＶ商標商品之證據，有偵查全卷可資參佐。基此，顯尚乏積極
    之證據證明被告確有賣出仿冒ＬＶ商標商品之事實。另被告係臨時受託看照綽號
    「小Ａ」男子之攤位一節，已詳述如前，被告既在綽號「小Ａ」擺設好攤位後，
    始臨時受託，已難認被告與綽號「小Ａ」間就「販賣」仿冒ＬＶ商標商品間有何
    事前之犯意聯絡；另遍觀偵查全卷，亦查無其他證據可資佐證，則依前揭說明，
    應認被告與綽號「小Ａ」之男子間就「販賣」仿冒ＬＶ商標商品已有事前謀議之
    事實，尚屬不能證明，自無法論以「販賣仿冒商標商品罪」。公訴人所認尚有未
    洽，惟被告所犯意圖販賣而陳列仿冒商標商品罪亦係規定在商標法第六十三條，
    自無變更起訴法條之必要。原審綜合全卷資料後，認被告所為尚難成立商標法第
    六十三條「販賣仿冒商標商品罪」，固屬的論；惟原判決認商標法六十三條之意
    圖販賣而陳列仿冒商標商品罪，其陳列行為係狀態繼續，被告代為顧攤之行為無
    由成立意圖販賣而陳列仿冒商標商品罪，顯對陳列「陳列」行為，為犯罪行為之
    繼續，係繼續犯之意涵有所誤解，其因而諭知被告無罪，自有所誤。檢察官上訴
    意旨認被告所為，應成立商標法第六十三條販賣仿冒商標商品罪之罪，雖無可取
    ；惟其另認被告所為應成立同條意圖販賣而陳列仿冒商標商品罪之罪，據以指摘
    原判決不當，則有理由，自應由本院將原判決撤銷改判。爰審酌被告犯罪時間甚
    短，僅係一時受託為人顧攤，對告訴人權益侵害尚屬輕微，及其犯罪之動機、目
    的、手段，犯後坦認犯行之態度等一切情狀，量處如主文第二項所示之刑，併諭
    知易服勞役折算之標準。末查：被告未曾受有期徒刑以上刑之宣告，有刑案資料
    查註紀錄表、台灣高等法院被告全國前案紀錄表在卷可按，其因一時失慮而觸刑
    章，犯後坦認犯行，態度良好，經此偵審程序並刑之宣告後當知所警惕，應無再
    犯之虞，本院認對其所宣告之刑，以暫不執行為適當，爰併予宣告緩刑，以勵自
    新。扣案陳列之口紅袋五個、零錢袋五個、皮夾九十九個及皮包一個，均係仿冒
    他人商標之商品，應依商標法第六十四條規定，予以宣告沒收。
據上論結，應依刑事訴訟法第三百六十九條第一項前段、第三百六十四條、第二百九
十九條第一項前段，商標法第六十三條、第六十二條第一款、第六十四條，刑法第十
一條前段、第二十八條、第四十二條第二項、第七十四條第一款，罰金罰鍰提高標準
條例第二條，判決如主文。
本案經檢察官乙○○到庭執行職務。
中      華      民      國      九十二      年      六    月    十九    日
                                   臺灣高等法院臺中分院刑事第四庭
                                         審判長法  官  洪  耀  宗
                                               法  官  蕭  錦  鍾
                                               法  官  江  德  千
右正本證明與原本無異。
不得上訴。
                                               書記官  吳  麗  琴
中      華      民      國    九十二     年      六       月    二十    日
【附錄論罪科刑法條】
商標法第六十二條
意圖欺騙他人，有左列情事之一者，處三年以下有期徒刑、拘役或科或併科新臺幣二
十萬元以下罰金：
一、於同一商品或類似商品，使用相同或近似於他人註冊商標之圖樣者。
二、於有關同一商品或類似商品之廣告、標帖、說明書、價目表或其他文書，附加相
    同或近似於他人註冊商標圖樣而陳列或散布者。
商標法第六十三條
明知為前條商品而販賣、意圖販賣而陳列、輸出或輸入者，處一年以下有期徒刑、拘
役或科或併科新臺幣五萬元以下罰金。
                                                                        Ｆ


司法院資訊處製作；財團法人民間司法改革基金會備份。
